臺灣新竹地方法院交通事件裁定　　　　　96年度交聲字第63號
　　原處分機關　交通部公路總局新竹區監理所
　　異　議　人
　　即受處分人　甲○○
上列異議人因違反道路交通管理處罰條例案件，對於交通部公路
總局新竹區監理所96年2月5日所為之竹監自字第裁50-E00000000
號裁決書聲明異議，本院裁定如下：
    主    文
原處分撤銷。
甲○○不罰。
    理    由
一、(1)按法院受理交通事件，準用刑事訴訟法之規定，道路交通
    管理處罰條例第89條前段定有明文。另參諸最高法院76年臺
    上字第4986號判例要旨：「認定犯罪事實所憑之證據，雖不
    以直接證據為限，間接證據亦包括在內，然而無論直接證據
    或間接證據，其為訴訟上之證明，須於通常一般之人均不致
    有所懷疑，而得確信其為真實之程度者，始得據為有罪之認
    定，倘其證明尚未達到此一程度，而有合理之懷疑存在而無
    從使事實審法院得有罪之確信時，即應由法院為諭知被告無
    罪之判決」，是以法院審理違反道路交通管理處罰條例事件
    時，當踐行完畢調查證據之程序後，就認定行為人之違規事
    實，仍不能有任何之合理懷疑存在，如法院就原處分機關所
    認定之行為人違規之事實仍有合理之訴訟上懷疑，而無法百
    分之百確信行為人之違規事實時，應為行為人有利之認定。
    (2)次按汽車引擎、底盤、電系、車門損壞，行駛時顯有危險
    而不即行停駛修復者，處汽車所有人新臺幣1800以上3600以
    下罰鍰，道路交通管理處罰條例第20條定有明文。準此，汽
    車電系損壞，以行駛時「顯有危險」而不即行停駛修復，為
    構成要件。
二、原處分意旨略以：異議人即受處分人甲○○駕駛車號K6-796
    7號自小貨車，於民國96年1月2日晚上10時25分許，行經台
    三線59.6公里處時，因有右前頭燈不亮之情形，經新竹縣警
    察局新埔分局警員填製竹縣警交字第E00000000號舉發違反
    道路交通管理事件通知單（下稱舉發通知單），舉發異議人
    有違反道路交通管理處罰條例第16條第1項第2款之規定，嗣
    因異議人於應到案日期前向原處分機關申訴，原處分機關函
    請原舉發單位調查結果，仍認異議人有前開違規行為，惟原
    舉發單位認「值勤員警舉發條款誤植為道路交通管理處罰條
    例第16條第1項第2款，因此本件建請變更法條為同條例第20
    條後依法裁處」等語，原處分機關乃於96年2月5日以竹監自
    字第裁50-E00000000號裁決書，依同條例第20條之規定，裁
    處異議人罰鍰新臺幣（下同）1800元。
三、聲明異議意旨略以：原處分機關未說明內容第16條第1項第2
    款，只說明員警誤植舉發條款，並變更法條第20條處罰；本
    違例為行駛中故障，而非未修復行駛，應給予修復期限及警
    告，爰依法聲明異議等語。
四、經查：
（一）異議人甲○○於舉發通知單所載之時、地駕車，其所駕駛
      之車號K6-7967號自小貨車之右前頭燈不亮之事實，業經
      證人即舉發警員彭國書於本院證述明確，並為異議人所不
      否認，堪認真實。
（二）另據上開證人彭國書證述：「當日我與另一位同事陳瑜明
      在台三線南下車道攔檢規避車輛的勤務，當時有一部違規
      車子開過來，車右前頭的大燈是不亮的，只有亮左前大燈
      。我們就攔停違規人，就告知違規事由，我們就舉發他，
      由我填單舉發」、「他（指駕駛人）說他不清楚駕駛人的
      車頭大燈亮不亮，我請駕駛人再去看一遍，他才知道他的
      車頭大燈不亮」、「我們請駕駛人下車看的時候，他才發
      現他的右前車頭的燈是不亮的」、「（問：違規車輛行駛
      時，你們如何認定他是『顯有危險，而不即行停駛修復』
      ？）車頭大燈不亮，如果是行駛小路或是單向道會被誤認
      為是機車。因為機車只有一個車頭燈，我們認為有可能會
      發生交通事故」等語（見本院96年3月13日訊問筆錄），
      而異議人遭舉發地點為省道台三線南下車道，並非證人所
      證述之「小路」或是「單向道」，尚難認異議人所駕車輛
      右前頭燈不亮，即已達「顯有危險」之情狀。
（三）此外，異議人於96年1月2日晚上10時25分許遭舉發，旋即
      於翌日即96年1月3日下午，前往匯豐公司新竹廠維修車號
      K6-7967號自小貨車之右前頭燈等情，有匯豐公司新竹廠
      出具之結帳清單、維修工作單，及已修復右前頭燈之照片
      1幀在卷可憑，參以異議人所駕駛自小貨車為一般貨車，
      衡情並無裝設行車電腦可以警示頭燈不亮之事實，是認異
      議人於舉發時所辯：不知車號K6-79 67號自小貨車之右前
      頭燈不亮等語，應非虛妄。
五、綜上所述，車號K6-7967號自小貨車之右前頭燈不亮之事實
    ，依據卷證資料，難認已該當於「顯有危險」之構成要件，
    且異議人所辯不知情，應非藉詞，況異議人已於舉發之翌日
    修復該右前頭燈，復查無積極證據足資證明異議人確有違反
    道路交通管理處罰條例第20條情事，揆諸上開法條規定及判
    例意旨，自應為有利於異議人之認定。從而，原處分機關依
    道路交通管理處罰條例第20條之規定裁處異議人罰鍰1800元
    ，尚有未洽，應認為本件異議為有理由，爰撤銷原處分之裁
    決，並另為異議人不罰之諭知。
六、據上論斷，應依道路交通案件處理辦法第20條前段，裁定如
    主文。
中　　華　　民　　國　　96　　年　　7 　　月　　13　　日
                  交通法庭法    官  黃美文
以上正本證明與原本無異。
如不服本裁定，應於裁定送達後5日內向本院提出抗告狀。
中　　華　　民　　國　　96　　年　　7 　　月　　13　　日
                          書 記 官  陳怡芳
